臺灣彰化地方法院刑事判決　　　　　　　99年度訴字第1579號
公　訴　人　臺灣彰化地方法院檢察署檢察官
被　　　告　李建榮
上列被告因違反毒品危害防制條例案件，經檢察官提起公訴（99
年度毒偵字第2055、2067號），本院合議庭裁定由受命法官獨任
進行簡式審判程序，茲判決如下：
    主  文
李建榮施用第一級毒品，累犯，處有期徒刑壹年；又施用第二級
毒品，累犯，處有期徒刑捌月。應執行有期徒刑壹年陸月。
    犯罪事實
一、李建榮曾於民國92年間因恐嚇取財案件，經本院以92年度易
    字第125 號刑事判決判處有期徒刑1 年確定；復於92年間因
    施用第1 級毒品案件，經本院以92年度訴字第481 號刑事判
    決判處有期徒刑9 月確定，上揭2 罪，經聲請本院以93年度
    聲字第119 號裁定應執行有期徒刑1 年8 月確定後；復於92
    年間因搶奪案件，經本院以92年度訴字第1139號刑事判決判
    處有期徒刑1 年6 月，經上訴由臺灣高等法院臺中分院以93
    年度上訴字第25號刑事判決撤銷原審判決，改判處有期徒刑
    1 年8 月確定後，經移送接續執行，於95年6 月14日因縮短
    刑期假釋出監並付保護管束，並依中華民國96年罪犯減刑條
    例聲請本院以97年度聲減字第190 號裁定就上揭恐嚇取財、
    施用第1 級毒品案件分別減刑為有期徒刑6 月、4 月又15日
    ，並定應執行有期徒刑10月確定後，原應撤銷假釋執行殘刑
    8 月19日，因其假釋前已執行之刑期已逾減刑後應執行之刑
    期，已無殘餘刑期可供執行，檢察官未再指揮執行殘刑，即
    於中華民國96年罪犯減刑條例施行之日即96年7 月16日因減
    刑而赦免【構成累犯】。另於96年間分別因施用第1 級毒品
    、搶奪案件，經本院以96年度訴字第1743號、96年度訴字第
    2053號刑事判決各判處有期徒刑10月、1 年確定；復於97年
    間因施用第1 、2 級毒品案件，經本院以97年度訴字第200
    號刑事判決各判處有期徒刑8 月、4 月，應執行有期徒刑11
    月確定；又於97年間因施用第1 、2 級毒品案件，經本院以
    97年度訴字第903 號刑事判決各判處有期徒刑9 月、5 月，
    應執行有期徒刑1 年確定，上揭6 罪，經聲請本院以97年度
    聲字第1058號裁定應執行有期徒刑3 年確定後，經移送接續
    執行，並於99年5 月27日因縮短刑期假釋出監並付保護管束
    ，應至99年12月14日保護管束期滿【不構成累犯】。其前於
    88年間因施用毒品案件，經本院以88年度毒聲字第981 號裁
    定送勒戒處所觀察、勒戒後，認有繼續施用毒品之傾向，經
    本院以88年度毒聲字第1217號裁定令入戒治處所施以強制戒
    治，並以88年度毒聲字第3139號裁定停止戒治付保護管束，
    復以88年度毒聲字第4201號裁定撤銷停止戒治令入戒治處執
    行所餘之強制戒治期間，已於89年9 月9 日強制戒治執行完
    畢釋放，經臺灣彰化地方法院檢察署檢察官以89年度戒毒偵
    字第1122、1123、1124、1125號為不起訴處分確定；復於前
    揭強制戒治執行完畢釋放5 年內，於92年間因施用第1 級毒
    品案件，經本院於92年7 月22日以92年度訴字第481 號刑事
    判決判處有期徒刑9 月，並於92年8 月11日確定。詎其於上
    開假釋期間內，猶不知悔改，明知海洛因及甲基安非他命，
    分別業經公告為毒品危害防制條例第2 條第2 項第1 、2 款
    所列管之第1 、2 級毒品，不得非法持有、施用，於前揭強
    制戒治執行完畢釋放後5 年內，於92年間再犯施用毒品案件
    ，經法院判處罪刑確定後，復個別基於施用第1 級毒品海洛
    因、第2 級毒品甲基安非他命之犯意，(一)於99年9 月13日下
    午約3 、4 時許，在彰化縣田尾鄉○○○道路處，將海洛因
    摻入香菸內點燃吸食之方式，施用第1 級毒品海洛因1 次；
    (二)另於99年9 月13日下午約3 、4 時許即前揭施用海洛因完
    畢後之某時，亦在上述地點，將甲基安非他命以玻璃球吸食
    器隔熱燒烤吸食煙霧之方式，施用第2 級毒品甲基安非他命
    1 次。嗣經警方分別於99年9 月15日晚上9 時57分，在彰化
    縣田尾鄉○○路○段431 之1 號前，因其為毒品列管人口而
    盤查，且於同日晚上10時20分採尿送驗；另於99年9 月17日
    晚上10時10分，持臺灣彰化地方法院檢察署檢察官核發之強
    制到場強制採驗尿液許可書，通知其至警局採尿，且於同日
    晚上10時25分採尿送驗後，始知上情。
二、案經彰化縣警察局北斗、員林分局分別報請臺灣彰化地方法
    院檢察署檢察官偵查起訴。
    理  由
一、本案被告李建榮所犯，均係死刑、無期徒刑、最輕本刑為3
    年以上有期徒刑以外之罪，其於準備程序就前揭被訴事實為
    有罪之陳述，經受命法官告知簡式審判程序之旨，並聽取其
    與公訴人之意見後，本院認無不得或不宜改依簡式審判程序
    進行之處，爰依刑事訴訟法第273 條之1 第1 項、第284 條
    之1 ，裁定本案由受命法官獨任進行簡式審判程序，合先敘
    明。
二、訊據被告對其於上揭時、地，分別施用第1 級毒品海洛因及
    第2 級毒品甲基安非他命各1 次之事實，於本院審理時均坦
    承不諱（參見本院100年3月4日審判筆錄）。另查：
  (一)被告係分別於99年9 月15日晚上10時20分、於99年9 月17日
    晚上10時25分，經臺灣彰化地方法院檢察署委託警方採集被
    告尿液送驗結果，分別均呈嗎啡、甲基安非他命陽性反應，
    此有詮昕科技股份有限公司（下稱詮昕公司）99年9 月28日
    報告編號00000000號濫用藥物尿液檢驗報告、應受尿液採驗
    人尿液檢體採集送驗紀錄表、採尿同意書各1 份（參見彰化
    縣警察局北斗分局北警分偵字第0990019022號警卷第5 、6
    、7 頁）；詮昕公司99年10月7 日報告編號00000000號濫用
    藥物尿液檢驗報告、委託檢驗尿液代號與真實姓名對照認證
    單、應受尿液採驗人尿液檢體採集送驗紀錄表、列管人口基
    本資料查詢各1 份（參見彰化縣警察局員林分局員警分偵字
    第0990025911號警卷第5 頁至第8 頁）附卷可參，足見被告
    確有施用第1 、2 級毒品海洛因、甲基安非他命各1 次之事
    實，應可認定。
  (二)按海洛因施用入人體後水解還原成嗎啡，再循嗎啡之代謝方
    式排出體外，業據行政院衛生署藥物食品檢驗局73藥檢壹字
    第030221號函說明綦詳，且依醫學臨床實驗及根據英國藥學
    會出版Isolation and Indentification of Drugs一書第2
    版載明：口服或注射海洛因後可快速吸收，並於血液中迅速
    代謝成6 —乙醯嗎啡，然後轉變成嗎啡；再毒品施用後於尿
    液、血液中可檢出之最大時限，與施用劑量、施用頻率、施
    用方式、施用者飲水量之多寡、個人體質、檢體收集時間點
    及所用檢測方法之靈敏度等因素有關，因個案而異，一般於
    尿液中可檢出之最大時限，古柯鹼為施用後1 至4 天、海洛
    因為2 至4 天、嗎啡為2 至4 天、大麻為1 至10天、安非他
    命為1 至4 天、甲基安非他命為1 至5 天、MDMA為1 至4 天
    、MDA 為1 至4 天、Ketamine為2 至4 天等語，業經行政院
    衛生署管制藥品管理局92年7 月23日管檢字第0920005609號
    函載明明確。另純甲基安非他命之游離基為無色或淡黃色之
    油狀物，具輕微腥味、胺臭，而實際上甲基安非他命多以鹽
    酸鹽或硫酸鹽存在，形成白色、微帶苦味之結晶性粉末或似
    冰糖之片狀結晶，該結晶極易溶於水或酒精，目前國內發現
    的均為甲基安非他命之鹽酸鹽，可以口服、鼻吸、煙吸或注
    射等方式施用等語，亦經行政院衛生署管制藥品管理局93年
    2 月9 日管宣字第0930001092號函載明明確。是參酌前揭報
    告，被告自白於前揭時間分別有施用第1 級毒品海洛因、第
    2 級毒品甲基安非他命各1 次之犯行等語，核與事實相符，
    應堪採信。
  (三)施用第1 、2 級毒品為犯罪行為，毒品危害防制條例第10條
    定有處罰明文。故施用第1 、2 級毒品者，依前揭規定本應
    科以刑罰。惟基於刑事政策，對合於一定條件之施用者，則
    依同條例第20條、第23條之規定，施以觀察、勒戒及強制戒
    治之保安處分。毒品危害防制條例於92年7 月9 日修正公布
    ，自93年1 月9 日施行，其中第20條、第23條將施用毒品之
    刑事處遇程序，區分為「初犯」及「5 年內再犯」、「5 年
    後再犯」。依其立法理由之說明：「初犯」，經觀察、勒戒
    或強制戒治後，應為不起訴處分或不付審理之裁定；經觀察
    、勒戒或強制戒治執行完畢釋放後，「5 年內再犯」者，因
    其再犯率甚高，原實施之觀察、勒戒及強制戒治既已無法收
    其實效，爰依法追訴或裁定交付審理。至於經觀察、勒戒或
    強制戒治執行完畢釋放後，「5 年後再犯」者，前所實施之
    觀察、勒戒或強制戒治已足以遮斷其施用毒品之毒癮，為期
    自新及協助其斷除毒癮，仍適用「初犯」規定，先經觀察、
    勒戒或強制戒治之程序。從而依修正後之規定，僅限於「初
    犯」及「5 年後再犯」二種情形，始應先經觀察、勒戒或強
    制戒治程序。倘被告於5 年內已再犯，經依法追訴處罰，縱
    其第3 次（或第3 次以上）再度施用毒品之時間，在初犯經
    觀察、勒戒或強制戒治執行完畢釋放5 年以後，已不合於「
    5 年後再犯」之規定，且因已於「5 年內再犯」，顯見其再
    犯率甚高，原實施觀察、勒戒或強制戒治，已無法收其實效
    ，即應依該條例第10條處罰（最高法院95年度第7 次刑事庭
    會議決議、最高法院97年度第5 次刑事庭會議決議要旨參照
    ）。經查，被告前於88年間因施用毒品案件，經本院以88年
    度毒聲字第981 號裁定送勒戒處所觀察、勒戒後，認有繼續
    施用毒品之傾向，經本院以88年度毒聲字第1217號裁定令入
    戒治處所施以強制戒治，並以88年度毒聲字第3139號裁定停
    止戒治付保護管束，復以88年度毒聲字第4201號裁定撤銷停
    止戒治令入戒治處執行所餘之強制戒治期間，已於89年9 月
    9 日強制戒治執行完畢釋放，經臺灣彰化地方法院檢察署檢
    察官以89年度戒毒偵字第1122、1123、1124、1125號為不起
    訴處分確定；復於前揭強制戒治執行完畢釋放5 年內，於92
    年間因施用第1 級毒品案件，經本院於92年7 月22日以92年
    度訴字第481 號刑事判決判處有期徒刑9 月，並於92年8 月
    11日確定等情之事實，此有臺灣高等法院被告前案紀錄表、
    臺灣彰化地方法院檢察署刑案資料查註紀錄表各1 份附卷可
    參。被告前既曾因施用毒品案件，經強制戒治後，復於強制
    戒治執行完畢釋放後5 年內，再犯施用毒品罪，經法院判處
    罪刑，嗣後業經確定，被告於犯罪事實欄一(一)(二)所示時間分
    別再度施用海洛因、甲基安非他命之犯行等情，即均非屬毒
    品危害防制條例第20條第3 項所定「5 年後再犯」之情形，
    檢察官逕行起訴，要無不合。依前開說明，本案被告上開所
    為，係於強制戒治執行完畢釋放後5 年內，再犯施用毒品罪
    ，且經法院判處罪刑後，各再度犯本案之毒品危害防制條例
    第10條第1 、2 項施用第1 、2 級毒品罪，本案事證明確，
    被告上開犯行，均應堪認定。
三、按海洛因、甲基安非他命分別為毒品危害防制條例第2 條第
    2 項第1 、2 款所明定之第1 、2 級毒品。核被告於犯罪事
    實欄一(一)部分所為，係犯毒品危害防制條例第10條第1 項之
    施用第1 級毒品罪；就犯罪事實欄一(二)部分所為，係犯毒品
    危害防制條例第10條第2 項之施用第2 級毒品罪。被告各次
    持有第1 、2 級毒品進而施用，其持有之低度行為分別為施
    用之高度行為所吸收，均不另論持有毒品之罪。被告所犯上
    開2 罪，罪名各別，行為互異，應分論併罰。另按受有期徒
    刑之執行完畢，或受無期徒刑或有期徒刑一部之執行而赦免
    後，5 年以內再犯有期徒刑以上之罪者，方為累犯，此觀（
    修正前）刑法第47條規定甚明。如前受有期徒刑之執行完畢
    ，已逾5 年始再犯有期徒刑以上之罪者，即與累犯之構成要
    件不合，不能論以累犯。而被告犯罪經科刑執行後，獲假釋
    出獄，於假釋期中，適逢中華民國80年罪犯減刑條例於79年
    12月29日公布，依該條例第17條規定，自80年1 月1 日施行
    ，被告所犯之罪，合於該條例第4 條第2 項規定，應依同條
    例第2 條第1 項第2 款第3 目減其刑期2 分之1 。且依該條
    例第2 條第2 項前段規定，假釋中之人犯，於本條例施行之
    日起，視為已依前項（即第2 條第1 項）規定減其宣告刑，
    毋庸聲請裁定減刑。則被告前犯之罪所減處之有期徒刑，於
    減刑條例施行之日，已視為減其刑2 分之1 ，而上開擬制規
    定所減得之刑，已無殘餘刑期可供執行，檢察官亦未再指揮
    執行，從而被告應執行之刑期，因減刑結果，已於80年1 月
    1 日中華民國80年罪犯減刑條例施行之日執行完畢（最高法
    院87年度臺非字第23號判決要旨參照）；又依赦免法第1 條
    明文，減刑係屬赦免之一種寬典，是被告之刑期因減刑條例
    實施而赦免，則其究否構成累犯，應自該赦免之翌日起算至
    本件犯罪行為時，是否在5 年以內為斷，並非按執行完畢之
    日期起算（最高法院84年度臺非字第94號判決要旨參照）。
    經查，被告曾於92年間因恐嚇取財案件，經本院以92年度易
    字第125 號刑事判決判處有期徒刑1 年確定；復於92年間因
    施用第1 級毒品案件，經本院以92年度訴字第481 號刑事判
    決判處有期徒刑9 月確定，上揭2 罪，經聲請本院以93年度
    聲字第119 號裁定應執行有期徒刑1 年8 月確定後；復於92
    年間因搶奪案件，經本院以92年度訴字第1139號刑事判決判
    處有期徒刑1 年6 月，經上訴由臺灣高等法院臺中分院以93
    年度上訴字第25號刑事判決撤銷原審判決，改判處有期徒刑
    1 年8 月確定後，經移送接續執行，於95年6 月14日因縮短
    刑期假釋出監並付保護管束，並依中華民國96年罪犯減刑條
    例聲請本院以97年度聲減字第190 號裁定就上揭恐嚇取財、
    施用第1 級毒品案件分別減刑為有期徒刑6 月、4 月又15日
    ，並定應執行有期徒刑10月確定後，原應撤銷假釋執行殘刑
    8 月19日，因其假釋前已執行之刑期已逾減刑後應執行之刑
    期，已無殘餘刑期可供執行，檢察官未再指揮執行殘刑，即
    於中華民國96年罪犯減刑條例施行之日即96年7 月16日因減
    刑而赦免等情，此有臺灣高等法院被告前案紀錄表、臺灣彰
    化地方法院檢察署刑案資料查註紀錄表各1 份存卷可考，其
    受徒刑一部之執行而赦免後，於5 年內故意再犯本案有期徒
    刑以上之2 罪，均應依刑法第47條第1 項之規定，論以累犯
    ，並各加重其刑。爰審酌被告施用毒品雖僅戕害己身之健康
    ，尚未對他人造成危害，且犯後已坦承犯行，態度尚稱良好
    ，然其前因施用毒品案件，經強制戒治執行完畢釋放5 年內
    ，再犯施用毒品罪，並由法院判處罪刑確定後，曾因中華民
    國96年罪犯減刑條例減刑，另於96年間分別因施用第1 級毒
    品、搶奪案件，經本院以96年度訴字第1743號、96年度訴字
    第2053號刑事判決各判處有期徒刑10月、1 年確定；復於97
    年間因施用第1 、2 級毒品案件，經本院以97年度訴字第20
    0 號刑事判決各判處有期徒刑8 月、4 月，應執行有期徒刑
    11月確定；又於97年間因施用第1 、2 級毒品案件，經本院
    以97年度訴字第903 號刑事判決各判處有期徒刑9 月、5 月
    ，應執行有期徒刑1 年確定，上揭6 罪，經聲請本院以97年
    度聲字第1058號裁定應執行有期徒刑3 年確定後，經移送接
    續執行，並於99年5 月27日因縮短刑期假釋出監並付保護管
    束，應至99年12月14日保護管束期滿等情，此有臺灣高等法
    院被告前案紀錄表、臺灣彰化地方法院檢察署刑案資料查註
    紀錄表各1 份存卷可考，其仍未能徹底戒絕毒品，無視國家
    對於杜絕毒品犯罪之禁令，竟於上開假釋期間內，復犯本案
    施用毒品罪，顯見其無戒毒悔改之意等一切情狀，各量處如
    主文所示之刑，並定其應執行之刑。
據上論斷，應依刑事訴訟法第273 條之1 第1 項、第299 條第1
項前段，毒品危害防制條例第10條第1 項、第2 項，刑法第11條
前段、第47條第1 項、第51條第5 款，判決如主文。
本案經檢察官詹喬偉到庭執行職務。
中    華    民    國   100    年    3     月    17    日
                  刑事第八庭          法  官  唐中興
以上證明與原本無異。
如不服本判決應於收受判決後10日內向本院提出上訴書狀，並應
敘述具體理由；其未敘述上訴理由者，應於上訴期間屆滿後20日
內向本院補提理由書（均須按他造當事人之人數附繕本）「切勿
逕送上級法院」。
中    華    民    國   100    年    3     月    17    日
                                      書記官  黃國源
【附錄本案判決論罪科刑法條全文】：
毒品危害防制條例第10條
施用第1級毒品者，處6月以上5年以下有期徒刑。
施用第2級毒品者，處3年以下有期徒刑。